臺灣高雄地方法院刑事判決　　　　　　　　　　　　　九十年度交訴字第二號
　　公　訴　人　臺灣高雄地方法院檢察署檢察官
　　被　　　告　甲○○
右列被告因公共危險等案件，經檢察官提起公訴（九十年度偵字第一九三九九號），
本院判決如左：
    主    文
甲○○因過失傷害人，處罰金貳仟元，如易服勞役，以佰元折算壹日；又駕駛動力
交通工具肇事，致人傷而逃逸，處有期徒刑陸月，如易科罰金，以佰元折算壹日。
    事    實
一、甲○○於民國九十年九月二十五日上午七時三十分許，駕駛配偶王紹芬所有、車
    牌號碼ＸＦ四七九九號（車牌業因檢驗逾期遭註銷吊扣而未懸掛、僅有「鎮北北
    門巡守車」字樣）動力交通工具自用小客車，沿高雄縣鳳山市○○路由南向北方
    向行駛，原應注意右轉彎時，應距交岔路口三○公尺前先顯示車輛前後之右邊方
    向燈光，或由駕駛人表示左臂向上，手掌向右微曲之手勢，駛至路口後再行右轉
    ，轉彎車應讓直行車先行，及注意車前狀況及兩車併行之間隔，並隨時採取必要
    之安全措施，而當時天氣晴朗、日間自然光線、視距良好、市區○○道路乾燥、
    無缺陷及障礙、行車管制號誌運作正常，依其智識、能力又無不能注意之情事，
    詎甲○○行至鳳松路與民興街交會口處、擬右轉民興街時，竟疏未先顯示右轉之
    燈光或手勢、駛至路口後再行右轉，並讓直行車先行、保持兩車併行之間隔、隨
    時採取必要之安全措施，即貿然右轉，適有乙○○騎乘其所有、車牌號碼ＬＣＺ
    五八八號重型機車在甲○○右後方沿高雄縣鳳山市○○路由南向北直行，見狀閃
    煞不及，其重型機車左側遂與上開自用小客車右前門擦撞，乙○○因而人車倒地
    ，受有左肘三×二公分擦傷、左足背三×三公分擦傷、左膝五×五公分瘀青、肌
    肉拉傷壓痛之傷害。甲○○駕駛動力交通工具肇事致乙○○受傷後，雖曾下車與
    乙○○爭執肇事責任歸屬約十餘分鐘，然並未告知乙○○其身分、年籍、車牌號
    碼或察看乙○○之傷勢並給予協助、救護即駕車離去，嗣經乙○○報警且甲○○
    肇事時穿戴大榮汽車貨運股份有限公司（以下簡稱大榮貨運公司）員工制服而循
    線查獲上情。
二、案經乙○○訴由高雄縣警察局鳳山分局報請臺灣高雄地方法院檢察署檢察官偵查
    起訴。
    理    由
一、訊據被告甲○○固不否認於九十年九月二十五日上午七時三十分許，駕駛配偶王
    紹芬所有、車牌號碼ＸＦ四七九九號（車牌業因檢驗逾期遭註銷吊扣而未懸掛、
    僅有「鎮北北門巡守車」字樣）動力交通工具自用小客車，沿高雄縣鳳山市○○
    路由南向北方向行駛，行至鳳松路與民興街交會口處、右轉民興街時，與告訴人
    乙○○所騎乘、車牌號碼ＬＣＺ五八八號重型機車發生擦撞，告訴人因而人車倒
    地，受有左肘三×二公分擦傷、左足背三×三公分擦傷、左膝五×五公分瘀青、
    肌肉拉傷壓痛之傷害，其肇事後曾下車與告訴人爭執肇事責任歸屬約十餘分鐘，
    但並未告知乙○○其身分、年籍、車牌號碼即將車輛駛離現場等情，然辯稱：其
    沿高雄縣鳳山市○○路由南向北方向行駛，行至鳳松路與民興街交會口處、擬右
    轉民興街時，有顯示右轉方向燈光，肇事後並曾下車與告訴人爭執十餘分鐘，亦
    曾表明將陪同告訴人前往醫治，後因其所駕車輛溫度很高，告訴人復不願前往治
    療，始將車子駛離現場，並非逃逸云云。
二、經查：
（一）被告甲○○於九十年九月二十五日上午七時三十分許，駕駛配偶王紹芬所有、
      車牌號碼ＸＦ四七九九號（車牌業因檢驗逾期遭註銷吊扣而未懸掛、僅有「鎮
      北北門巡守車」字樣）動力交通工具自用小客車，沿高雄縣鳳山市○○路由南
      向北方向行駛，行至鳳松路與民興街交會口處、擬右轉民興街時，疏未先顯示
      右轉之燈光或手勢、駛至路口後再行右轉，並讓直行車先行、保持兩車併行之
      間隔、隨時採取必要之安全措施，即貿然右轉，適有告訴人乙○○騎乘其所有
      、車牌號碼ＬＣＺ五八八號重型機車在甲○○右後方沿高雄縣鳳山市○○路由
      南向北直行，見狀閃煞不及，其重型機車左側遂與上開自用小客車右前門擦撞
      ，告訴人因而人車倒地，受有左肘三×二公分擦傷、左足背三×三公分擦傷、
      左膝五×五公分瘀青、肌肉拉傷壓痛之傷害之事實，業據告訴人於警、偵訊及
      本院審理中指述纂詳，除未顯示右轉之燈光或手勢一節外，亦為被告坦認不諱
      ，核與高雄縣警察局道路交通事故調查報告表、照片、國軍高雄總醫院附設民
      眾診療服務處驗傷診斷書所載一致，而當時天氣晴朗、日間自然光線、視距良
      好、市區○○道路乾燥、無缺陷及障礙、行車管制號誌運作正常，依其智識、
      能力又無不能注意之情事，亦據高雄縣警察局交通隊據報處理之員警觀察、記
      載明確，有高雄縣警察局道路交通事故調查報告表附卷可稽。
（二）按行車右轉彎時，應先顯示車輛前後之右邊方向燈光，或由駕駛人表示左臂向
      上，手掌向右微曲之手勢；汽車行駛時，駕駛人應注意車前狀況及兩車併行之
      間隔，並隨時採取必要之安全措施；汽車行駛至交岔路口，右轉彎時，應距交
      岔路口三○公尺前顯示方向燈或手勢，駛至路口後再行右轉；轉彎車應讓直行
      車先行，但直行車尚未進入交岔路口，而轉彎車已達中心處開始轉彎，直行車
      應讓轉彎車先行，道路交通安全規則第九十一條第一款、第九十四條第三項、
      第一百零二條第一項第三款、第六款定有明文。本件被告雖辯稱其沿高雄縣鳳
      山市○○路由南向北方向行駛，行至鳳松路與民興街交會口處、擬右轉民興街
      時，有顯示右轉方向燈光，然其未顯示方向燈光或手勢一節，迭經告訴人於警
      、偵訊及本院審理中指述明確，前已述及，被告空言否認，已難遽採，況縱被
      告確有顯示方向燈光，被告與告訴人係在高雄縣鳳山市○○路與民興路交叉路
      口之鳳松路停止線上因被告擬右轉而發生擦撞，此經被告自承無訛，核與告訴
      人指述情節相符，而當時當時天氣晴朗、日間自然光線、視距良好、市區○○
      道路乾燥、無缺陷及障礙、行車管制號誌運作正常，依其智識、能力又無不能
      注意之情事，業如前述，揆諸上揭法條，被告自亦應注意車前狀況及兩車併行
      之間隔，隨時採取必要之安全措施，並在到達路口中心處前讓直行車先行，被
      告竟未注意與在其同向右後方、由告訴人所騎乘之車牌號碼ＬＣＺ五八八號重
      型機車間之間隔距離，並在到達路口中心處前讓直行車輛先行，即在停止線處
      貿然右轉而擦撞告訴人騎乘之車牌號碼ＬＣＺ五八八號重型機車左側，致告訴
      人人車倒地、受有左肘三×二公分擦傷、左足背三×三公分擦傷、左膝五×五
      公分瘀青、肌肉拉傷壓痛之傷害，其有過失甚明，且其過失行為與告訴人乙○
      ○之傷害間，有相當因果關係。
（三）至被告辯稱其肇事後，曾下車與告訴人爭執十餘分鐘，亦曾表明將陪同告訴人
      前往醫治，後因其所駕車輛溫度很高，告訴人復不願前往治療，始將車子駛離
      現場，並非逃逸云云，惟被告肇事後雖曾下車與告訴人爭執肇事責任歸屬約十
      餘分鐘，然並未告知告訴人其身分、年籍、車牌號碼或察看告訴人之傷勢並給
      予協助、救護即駕車離去，嗣經告訴人報警且被告肇事時穿戴大榮貨運公司員
      工制服始循線查獲被告等情形，迭經告訴人指述歷歷，就未曾告知告訴人其身
      分、年籍、車牌號碼或察看告訴人之傷勢並給予協助、救護即駕車離去一節，
      並經被告於警訊中坦認屬實；被告雖於本院審理中改稱肇事時其知悉告訴人受
      有擦傷、瘀血等傷害，並曾表示將陪同告訴人前往醫治，但因告訴人急於北上
      洽商，其又發覺車輛溫度很高，始未陪同其治療傷勢而駕車離去云云，然被告
      所駕駛之配偶王紹芬所有、車牌號碼ＸＦ四七九九號自用小客車，車牌業因檢
      驗逾期遭註銷吊扣而未懸掛，僅有「鎮北北門巡守車」字樣，前已提及，而告
      訴人於被告駕車離去後，方報警並由員警搭載循線搜尋肇事車輛，而於同日上
      午九時許在路旁尋獲該肇事之自用小客車，並由員警以被告肇事時穿戴之大榮
      貨運公司員工制服查知被告身份，此觀卷附高雄縣警察局鳳山分局卷宗自明，
      衡諸常情，被告倘非逃逸，告訴人復不願由其陪同前往醫治，在其車輛未有車
      牌號碼足供辨識之情況下，應告知被害人其身分、年籍、車牌號碼等資料以利
      將來確認責任歸屬及賠償事宜，豈有未留任何足資辨識之資料即行離去之理？
      況告訴人如確因急於北上洽商而無時間治療傷勢，何以竟於被告駕車離去後報
      警並花費大量時間由員警搭載循線搜尋肇事車輛？且若被告確因發覺所駕車輛
      溫度很高亟需維修，何以被告所駕車輛於同日上午九時許為員警尋獲之時竟停
      放路旁而未前往維修廠？是被告所辯，要與常情有違，顯為卸責之詞，委無可
      採，應認其駕駛動力交通工具肇事後確未告知告訴人其身分、年籍、車牌號碼
      並察看告訴人之傷勢及給予協助。
（四）綜上所述，本件事證明確，被告犯行堪以認定，應依法論科。
三、核被告甲○○所為，係犯刑法第二百八十四條第一項前段過失傷害人罪及第一百
    八十五條之四駕駛動力交通工具肇事致人傷而逃逸罪。被告所犯上開二罪，犯意
    各別、行為互殊，應分別論罪、併合處罰。本院審酌被告未有前科、素行尚稱良
    好，有臺灣高等法院被告全國前案紀錄表、臺灣高雄地方法院檢察署刑案資料查
    註紀錄表可按，因過失傷及被害人，但肇事後竟逃逸，置他人生命、身體不顧，
    事後復未見悔意、飾詞狡辯、迄未賠償告訴人所受損害，但本件告訴人所受傷勢
    甚輕等一切情狀，分別量處如主文所示之刑及諭知易科罰金、易服勞役之折算標
    準，以資懲儆。
據上論斷，應依刑事訴訟法第二百九十九條第一項前段，刑法第二百八十四條第一項
、第一百八十五之四條、第四十一條第一項、第四十二條第二項、第五十一條第十款
，罰金罰鍰提高標準條例第一條前段、第二條，判決如主文。
本案經檢察官劉宗慶到庭執行職務。
中      華      民      國    九十一    年      一      月    二十九    日
                              臺灣高雄地方法院刑事第三庭
                                      法  官  洪  文  慧
右正本證明與原本無異。
如不服本判決，應於判決送達後十日內，向本院提出上訴狀。
                                      書記官  蔡  維  容
中      華      民      國    九十一    年      一      月     三十     日
